ACORDAO-COMPLETO-2343782

ACÓRDÃO 1939/2019 ATA 7/2019 - SEGUNDA CÂMARA

VISTOS, relatados e discutidos estes autos de Tomada de Contas Especial instaurada pela Coordenação de Contabilidade do Ministério da Justiça em razão da execução parcial do objeto pactuado e da devolução intempestiva do saldo remanescente do Convênio 107/2000, registrado no Sistema Integrado de Administração Financeira do Governo Federal (Siafi) sob o número 403764 e firmado entre o Departamento Penitenciário Nacional (Depen/MJ) e a Secretaria de Estado de Justiça e Direitos Humanos do Estado do Rio de Janeiro;
ACORDAM os Ministros do Tribunal de Contas da União, reunidos em sessão da 2ª Câmara, ante as razões expostas pelo Relator, em:
9.1. excluir da presente relação processual Srª Wânia Jesus de Sant'Anna (CPF XXX.555.907-XX) ;
9.2. julgar regulares com ressalva as contas do Estado do Rio de Janeiro, dando-lhe quitação, consoante os arts. 1º, inciso I, 16, inciso II, 18 e 23, inciso II, da Lei 8.443, de 16/7/1992, combinados com os arts. 1º, inciso I, 202, § 4º, 208 e 214, inciso II, do Regimento Interno/TCU;
9.3. dar ciência desta deliberação ao Governo do Estado do Rio de Janeiro, ao Departamento Penitenciário Nacional do Ministério da Justiça, bem como ao Tribunal de Contas daquele ente federativo;
9.4. arquivar os presentes autos, com base no art. 169, inciso III, do Regimento Interno/TCU.

Tomada de Contas Especial instaurada pela Coordenação de Contabilidade do Ministério da Justiça em razão da execução parcial do objeto pactuado e da devolução intempestiva do saldo remanescente do Convênio 107/2000, registrado no Sistema Integrado de Administração Financeira do Governo Federal (Siafi) sob o número 403764 e firmado entre o Departamento Penitenciário Nacional (Depen/MJ) e a Secretaria de Estado de Justiça e Direitos Humanos do Estado do Rio de Janeiro.

Segunda Câmara

Estado do Rio de Janeiro (CNPJ 42.498.600/0001-71).

3. Interessados/Responsáveis:
3.1. Interessado: Ministério da Justiça/Departamento Penitenciário Nacional.
3.2. Responsáveis: Wânia Jesus de Sant'Anna (CPF XXX.555.907-XX) e Estado do Rio de Janeiro (CNPJ 42.498.600/0001-71).

13.1. Ministros presentes: Ana Arraes (Presidente), Aroldo Cedraz (Relator) e Raimundo Carreiro.
13.2. Ministros-Substitutos presentes: Marcos Bemquerer Costa e André Luís de Carvalho.

AROLDO CEDRAZ

Inicio este Relatório transcrevendo, com alguns ajustes de forma e fundamentado no inciso I do § 3º do art. 1º da Lei 8.443, de 16/7/1992, a instrução elaborada no âmbito da Secretaria do TCU no Estado do Rio Grande de Janeiro (SEC-RJ) e autuada como peça 60:
"INTRODUÇÃO
1. Versam os autos sobre tomada de contas especial (TCE) instaurada pela Coordenação de Contabilidade do Ministério da Justiça por execução parcial do objeto pactuado e devolução intempestiva do saldo remanescente do Convênio 107/2000, Siafi 403764, firmado entre o Departamento Penitenciário Nacional (Depen/MJ) e a Secretaria de Estado de Justiça e Direitos Humanos do Estado do Rio de Janeiro, com vigência de 18/12/2000 a 18/10/2002, com valor de R$ 419.456,00, sendo R$ 335.564,00 a título de repasse liberado em 22/12/2000 (peça 2, p. 10) , e R$ 83.892,00 como contrapartida, tendo como objeto reforma geral, com obras civis e aquisição de equipamentos, da cozinha de 380 m2 da Penitenciária Esmeraldino Bandeira, unidade prisional do Complexo Penitenciário de Gericinó, em Bangu, bairro na cidade capital daquele estado (vide peça 1, p. 49-82) .
HISTÓRICO 
2. O Depen, entre outros relatos e análises, além de registrar que a partida federal foi repassada integralmente em 19/12/2000 (na verdade, data da Ordem Bancária 2000OB000238, peça 1, p. 68) , assinalou que há uma pendência do Estado do RJ por este convênio. Ainda segundo esse órgão federal, tal débito abrange R$ 78.756,87 referentes a 23,47% de objeto não executado como conveniado, e R$ 28.238,38 referentes a saldo de aplicação financeira não restituído ao erário federal (vide Parecer 22/2006-DEPEN/GAB/DIPCON, de 7/4/2006, copiado na peça 3, p. 90-94 e 154-162) . 
3. Mencionado departamento também assinalou que o convenente fez devoluções ao Tesouro Nacional. Os valores corretos de tais restituições foram: R$ 33.252,20 em 30/11/2004 (peça 2, p. 330, sendo provavelmente devolução de rendimentos de aplicação financeira de recursos federais - vide peça 1, p. 286) ; R$ 921,55 em 20/12/2004 (peça 2, p. 276 e 330) ; R$ 5,22 em 28/2/2005 (peça 2, p. 332) , e R$ 0,04 em 1º/3/2005 (peça 2, p. 332 - vide total deles na peça 3, p. 36, 1ª linha) . O relatório do tomador de contas manteve o mesmo entendimento (peça 4, p. 248-260; vide também peça 3, p. 346-368) .
4. Ante os autos, a Controladoria-Geral da União (CGU) confirmou a responsabilização da Sra. Wânia de Jesus Sant'Anna, Secretária de Direitos Humanos e Sistema Penitenciário do Governo do Estado do Rio de Janeiro (CNPJ 42.498.600/0001-71) no período entre 6/4/2002 e 31/12/2002 (Relatório de auditoria 921/2013, copiado na peça 4, p. 282-289) .
5. Após a emissão do certificado de auditoria e do parecer do dirigente de controle interno - ambos com parecer pela irregularidade das contas - bem como do pronunciamento ministerial, o processo foi encaminhado para o Tribunal de Contas da União, para fins de julgamento (peça 4, p. 209-291 e 300) .
6. No âmbito do TCU, a Secex/RJ, em pareceres uniformes, entendeu que apenas o Estado do Rio de Janeiro deveria ser responsabilizado (peças 6-7) . Assim, com base na devida autorização do Exmo. Sr. Ministro Relator Raimundo Carreiro (peça 8) , referida unidade técnica adotou providências para (vide peças 9-18) :
a) realizar a citação do Estado do Rio de Janeiro, representado pela Sra. Procuradora-Geral do Estado, Lúcia Léa Guimarães Tavares, com fundamento nos arts. 10, § 1º, e 12, incisos I e II, da Lei 8.443/1992 c/c o art. 202, incisos I e II, do RI/TCU, para que, no prazo de quinze dias, apresente alegações de defesa e/ou recolha, aos cofres do Fundo Penitenciário Nacional a quantia abaixo indicada, atualizada monetariamente a partir da respectiva data até o efetivo recolhimento, abatendo-se na oportunidade a quantia eventualmente ressarcida, na forma da legislação em vigor, em decorrência da execução de serviços não previstos ou em desacordo com o plano de trabalho e não comprovação do tombamento de bens adquiridos, correspondendo a 23,47% da execução física e devolução intempestiva do saldo da aplicação financeira, com infração ao disposto nos artigos 38, alíneas 'b' e 'f' da IN-STN 1/1997.
	Data da ocorrência
	Valor original

	19/10/2002
	R$ 78.756,87

	19/10/2002
	R$ 28.238,38

	Total
	R$ 106.995,25

b) informar o responsável de que, caso venha a ser condenado pelo Tribunal, o débito ora apurado será acrescido de juros de mora, nos termos do § 1º do art. 202 do RI/TCU.
7. O Governo do Estado do Rio de Janeiro foi regularmente citado ao ter ciência, em 2/3/2015, do Ofício 0330/2015-Secex/RJ, que estava acompanhado de cópias das peças 6 (instrução da unidade técnica) e 8 (despacho do relator) deste processo (vide peças 9-18) . Esse citado requereu e obteve cópia integral dos autos do processo (peça 15) , bem como apresentou alegações de defesa tempestivamente em 17/3/2015 (peças 16-17) .
8. Ante propostas de encaminhamento uniformes da Secex-RJ e do Douto Ministério Público Junto ao TCU (peças 19-21) , este Tribunal deliberou, em essência, rejeitar as referidas alegações de defesa estaduais, e fixar novo e improrrogável prazo de quinze dias para recolher o valor devido, por meio do Acórdão 9754/2016-TCU-Segunda Câmara (peça 22) , que teve a seguinte essência:
3">ACORDAM os Ministros do Tribunal de Contas da União, reunidos em Sessão da Segunda Câmara, com fundamento no art. 12, §§ 1º e 2º, da Lei nº 8.443, de 16 de julho de 1992, c/c o art. 22, parágrafo único, da mesma Lei, em:
3">9.1. fixar novo e improrrogável prazo de quinze dias, a contar da notificação, com fundamento no art. 12, § § 1º e 2º, da Lei 8.443/92 e art. 202, § § 3ª, 4º e 5º, do Regimento Interno, para que o Estado do Rio de Janeiro (CNPJ 42.498.600/0001-71) efetue e comprove, perante este Tribunal, o recolhimento das quantias a seguir especificadas junto aos cofres do Fundo Penitenciário Nacional, atualizadas monetariamente a partir de 18/10/2001, abatendo-se, na ocasião, os valores ressarcidos também abaixo discriminados, até a data do efetivo recolhimento, na forma prevista na legislação em vigor:
3"/>	3">Data da ocorrência
	3">Valor original (R$) 
	3">Descrição

	3">18/10/2002
	3">74.313,10
	3">Débito

	3">18/10/2002
	3">28.238,38
	3">Débito

	3">30/11/2004
	3">33.252,20
	3">Crédito

	3">20/12/2004
	3">921,55
	3">Crédito

	3">28/2/2005
	3">5,22
	3">Crédito

	3">1º/3/2005
	3">0,04
	3">Crédito

3"/>3">9.2. cientificar o Estado do Rio de Janeiro (CNPJ 42.498.600/0001-71) de que a liquidação tempestiva do débito atualizado monetariamente saneará o processo e permitirá que as respectivas contas sejam julgadas regulares com ressalva, dando-lhe quitação, nos termos do § 4º do art. 202 do Regimento Interno do TCU, ao passo que a ausência dessa liquidação tempestiva levará ao julgamento pela irregularidade das contas, com imputação de débito a ser atualizado monetariamente e acrescido de juros moratórios nos termos do art. 19 da Lei 8.443, de 1992, e da legislação específica que rege a matéria;
3">9.3. determinar ao Estado do Rio de Janeiro (CNPJ 42.498.600/0001-71) que, na impossibilidade de liquidação tempestiva dos débitos, no mencionado prazo de 15 dias, adote providências com vistas à inclusão do valor da dívida em sua lei orçamentária, informando ao Tribunal as providências adotadas, no prazo de 30 dias;
EXAME TÉCNICO
9. Do exame da instrução precedente (peça 34) , que avaliou as providencias adotadas pelo Estado do Rio de Janeiro com vistas ao cumprimento do Acórdão 9754/2016-TCU-Segunda Câmara, a relatoria das presentes contas determinou, preliminarmente, a realização de diligencia junto ao responsável para a obtenção de informações mais detalhadas acerca da providencias adotada para o ressarcimento do débito aqui tratado (peça 38) :
2. Considerando a informação constante dos autos no sentido de que, no intuito de dar cumprimento ao Acórdão 9754/2016-TCU-Segunda Câmara, proferido neste TC-Processo 006.847/2014-5, o Estado do Rio de Janeiro teria providenciado reserva orçamentária para o exercício financeiro de 2017, no montante de R$ 184.426, 47 (Ofício SEAP/GS 624, de 20/9/2016, juntado como peça 31) , julgo precipitado e desarrazoado, neste momento processual, prescindir de uma diligência saneadora e querer julgar, de imediato, irregulares as contas daquele ente federativo, fazendo incidir, por conseguinte, juros moratórios sobre o débito apurado nesta Tomada de Contas Especial.
3. Ante o exposto, restituo os autos à unidade técnica encarregada de instruir o presente feito, Secretaria de Controle Externo deste Tribunal no Estado do Rio de Janeiro (Secex-RJ) , para que diligencie o Estado do Rio de Janeiro com vistas à obtenção de maiores informações acerca das medidas por ele adotadas relativamente ao ressarcimento do dano objeto deste processo especial de contas.
10. Em cumprimento à mencionada determinação da relatoria, por meio do Ofício 1747/2018-TCU/SECEX-RJ, de 19/7/2018 (peça 39) , a Secex/RJ diligenciou o Estado do Rio de Janeiro objetivando a solicitação de informações detalhadas a respeito do ressarcimento do débito de que tratou o Acórdão 9754/2016-TCU-Segunda Câmara.
11. Em atendimento à demanda deste Tribunal a Douta Procuradora de Estado, Drª Heliana Gomes de Almeida, por intermédio do expediente contido à peça 55, veio aos autos fazer juntada da Guia de Recolhimento da União (GRU) , de 28/9/2018, no valor de R$ 197.740,78 (cento e noventa e sete mil setecentos e quarenta reais e setenta e oito centavos) , referente à quitação total do débito do Estado do Rio de Janeiro junto à União Federal, decorrente do Convênio nº 107/2000 (peça 55) .
12. O débito decorreu da execução parcial e devolução intempestiva do saldo remanescente do Convênio 107/2000, firmado entre o Ministério da Justiça (Departamento Penitenciário Nacional- DEPEN-MJ) e o Estado do Rio de Janeiro, por meio da extinta Secretaria de Estado de Justiça e Direitos Humanos, atual Secretaria de Estado de Administração Penitenciária (SEAP) .
13. Em avaliação comparativa do valor recolhido pelo Estado do Rio de Janeiro, conforme comprovante de 28/9/2018 (peça 55, p. 2) , com o valor obtido em simulação efetivada junto ao Sistema Débito deste TCU restou verificada a inteira correção do montante devolvido aos cofres do Fundo Penitenciário Nacional (peças 57 e 58) .
14. Diante do exposto, bem como ante a presunção de boa-fé dos entes federados, por serem desprovidos de capacidade volitiva, conforme jurisprudência deste Tribunal, e considerando a inexistência de outras irregularidades nos autos, entendemos que a presente Tomada de Contas Especial preenche os requisitos dispostos nos parágrafos 3º e 4º do art. 202 do Regimento Interno deste Tribunal, em princípio, podendo ser julgada regular com ressalva e com quitação ao responsável:
Art. 202. Verificada irregularidade nas contas, o relator ou o Tribunal:
 (...) 
§ 2º Na oportunidade da resposta à citação, será examinada a ocorrência de boa-fé na conduta do responsável e a inexistência de outra irregularidade nas contas.
§ 3º Comprovados esses requisitos e subsistindo o débito, o Tribunal proferirá, mediante acórdão, deliberação de rejeição das alegações de defesa e dará ciência ao responsável para que, em novo e improrrogável prazo de quinze dias, recolha a importância devida.
§ 4º Na hipótese do parágrafo anterior, a liquidação tempestiva do débito atualizado monetariamente saneará o processo e o Tribunal julgará as contas regulares com ressalva e dará quitação ao responsável.
15. Assim, verificada a irregularidade das contas e havendo débito, o Tribunal poderá rejeitar as alegações de defesa apresentadas, fixando novo e improrrogável prazo para que o responsável recolha o valor devido, conforme preceitua o art. 12, § 2º, da Lei 8.443/1992 (LO/TCU) . Conforme o ocorrido nos presentes autos, em sendo rejeitadas as alegações de defesa, havendo o recolhimento do valor devido, não tendo sido observadas outras irregularidades e reconhecida pelo Tribunal a boa-fé, a liquidação tempestiva do débito atualizado monetariamente sanará o processo. Conforme extensa jurisprudência deste Tribunal há que se registrar que para o ente federado a boa-fé é sempre presumida.
16. Como observado nos autos, em sessão de 23/8/2016, a 2ª Câmara deste Tribunal proferiu o Acórdão 9754/2016 resolvendo fixar novo e improrrogável prazo de quinze dias, a contar da notificação para que o Estado do Rio de Janeiro efetuasse e comprovasse, perante este Tribunal, o recolhimento das quantias ali especificadas (subitem 9.1 do Acórdão 9754/2016-TCU-Segunda Câmara) .
17. De modo alternativo, a 2ª Câmara deste Tribunal, também no âmbito do mencionado Acórdão, determinou ao Estado do Rio de Janeiro que, na impossibilidade de liquidação tempestiva dos débitos, no mencionado prazo de 15 dias, adotasse as providências com vistas à inclusão do valor da dívida em sua lei orçamentária, informando ao Tribunal as providências adotadas, no prazo de 30 dias (subitem 9.3 do Acórdão 9754/2016-TCU-Segunda Câmara) .
18. Recebida a notificação deste Tribunal, referente à edição do Acórdão 9754/2016-TCU-Segunda Câmara, mediante o Aviso 114-Seses-TCU-2ª Câmara (peça 31) , em 5/9/2016, o Estado do Rio de Janeiro, por meio do Ofício SEAP/GS 624, de 20/9/2016, expediente recebido neste Tribunal em 26/9/2016, portanto, de forma tempestiva, dentro do prazo concedido de 30 dias, trouxe aos autos a notícia de inclusão do valor da dívida na lei orçamentária do Estado do Rio de Janeiro.
19. Entretanto, ante a relativa delonga no efetivo recolhimento do débito, a instrução precedente, (peça 34) , considerando apenas parcialmente cumprida a determinação constante do item 9.3 do Acórdão 9754/2016-TCU-Segunda Câmara sugeriu à relatoria deste processo que julgasse irregulares as contas do Estado do Rio de Janeiro, condenando-o ao pagamento das quantias anteriormente especificadas, com a fixação do prazo de quinze dias, a contar da notificação, para comprovar, perante o Tribunal (art. 214, inciso III, alínea 'a', do Regimento Interno) , o recolhimento das dívidas aos cofres do Fundo Penitenciário Nacional, atualizadas monetariamente e acrescidas dos juros de mora, calculados a partir das suas respectivas datas de ocorrência, até a data dos recolhimentos.
20. De forma bastante elucidativa a mesma instrução precedente narra a precária situação das contas públicas do Estado do Rio de Janeiro ao longo dos cinco últimos exercícios fiscais, a ponto de ter sido decretado estado de calamidade pública no estado, o que levou o ente federado a buscar recursos junto à União para aliviar a calamitosa crise financeira (peça 34) :
19. Ademais, como será detalhado a seguir, há considerável risco de inadimplência desta dívida porque o Governo do Estado do Rio de Janeiro declarou estado de calamidade pública no âmbito da administração financeira fluminense, por meio do seu Decreto 45.692, de 17/6/2016 (v. decisão do STF aqui) .
19.1. Esta grave crise financeira inclusive levou o governo federal a dar Auxílio Financeiro de R$ 2,9 bilhões ao Estado do Rio de Janeiro para segurança pública dos Jogos Olímpicos e Paraolímpicos - Rio 2016 (v. Medidas Provisórias 734, de 21/6/2016, e 736, de 30/6/2016, convertida na Lei 13.343, de 5/10/2016; v. voto condutor do Acórdão 1634/2016-TCU-Plenário) .
19.2. Outra faceta pública e notória desta crise consiste em que a Assembleia Legislativa do Estado do Rio de Janeiro (Alerj) aprovou esta LOA após ter emendado o projeto original priorizando os recursos do estado para o pagamento dos servidores (v. aqui) . Ainda assim, tais agentes públicos estaduais estão recebendo seus salários com significativo atraso oficializado em até nove parcelas.
19.3. Atualmente, em dezembro de 2016, tramita no Congresso Nacional um projeto de lei do Poder Executivo que renegocia a dívida dos estados e cria o Regime de Recuperação Fiscal (PLC 54/2016, v. aqui) .
21. Assim, da análise dos presentes autos, depreende-se que, embora tempestivamente atendida, a determinação contida no subitem 9.3 do Acórdão 9754/2016-TCU-Segunda Câmara, de 28/9/2016, a medida referente à inserção de previsão de verba no orçamento do estado para o exercício seguinte mostrou-se lenta e ineficaz na medida em que até 28/9/2018, data do efetivo recolhimento do débito (peça 55) , medida adotada em função da mencionada diligência emanada deste Tribunal, nenhuma ação fora observada nestes autos com vistas ao ressarcimento dos cofres do Fundo Penitenciário Nacional.
22. Em função disso, já teríamos razões suficientes para propormos ao Tribunal que as presentes contas fossem julgadas irregulares, condenando o Estado do Rio de Janeiro ao pagamento, não das quantias especificadas no Acórdão 9754/2016-TCU-Segunda Câmara, por já terem sido pagas (peça 55) , em 28/9/2018, mas ao pagamento dos juros que são devidos pelo responsável quando condenado pelo Tribunal nessa fase processual, como determinado no § 2º do art. 202 do Regimento Interno do TCU.
23. Importa mencionar nesse ponto que, se consideradas irregulares as contas aqui examinadas, o debito relacionado no subitem 9.1 Acórdão 9754/2016-TCU-Segunda Câmara, de 28/9/2016, além da atualização monetária, teria que ser acrescido dos devidos juros de mora, como estipulado no parágrafo 1º do art. 202 do Regimento Interno do TCU, resultando num valor a ser ressarcido equivalente a R$ 512.975,69 e não apenas os R$ 197.742,06, tendo por base a data de recolhimento efetivado pelo Estado do Rio de Janeiro, ou seja, 28/9/2018. Nessa data, portanto, caso fosse acrescido dos juros de mora, restaria um débito a ser pago correspondente a R$ 315.233,63.
24. Entretanto, à vista do pronto recolhimento do débito aqui tratado, devidamente atualizado até o dia 28/9/2018, vale repisar, data do efetivo recolhimento aos cofres do Departamento Penitenciário Nacional, providência adotada em função da diligência determinada pela relatoria destes autos, em despacho monocrático de 18/7/2018 (peça 38) , e dada a caótica situação financeira vivenciada pelo ente federado, conforme o relatado na instrução precedente (peça 34) , entendemos que o Tribunal, se assim entender, poderá julgar as presentes contas regulares com ressalva, com quitação ao responsável.
25. Há que se enfatizar ainda, conforme já mencionado, o entendimento mantido nos presentes autos no sentido de que apenas o Estado do Rio de Janeiro poderia ser responsabilizado pelo débito apurado nestes autos (peças 6, 7 e 8) , devendo, portanto, a Srª Wânia Jesus de Sant'Anna (CPF XXX.555.907-XX) ser excluída da relação processual. 
26. Por último, diante da jurisprudência uniformizada no Acórdão 1441/2016-TCU-Plenário, releva registrar que as pretensões punitivas realizáveis no presente caso concreto tornaram-se prescritas nas respectivas datas de aniversário de dez anos dos achados descritos no item 9.1 do Acórdão 9754/2016-TCU-Segunda Câmara (peça 22) ."
2.	Com base nessa análise, o auditor federal de controle externo encarregado de instruir o presente feito propõe ao Tribunal, em essência, excluir da relação processual a Sr.ª Wânia Jesus de Sant'Anna e julgar regulares com ressalva as contas Estado do Rio de Janeiro, dando-se-lhe quitação.
3.	Essa proposta de encaminhamento contou com a anuência do diretor técnico da SEC-RJ (peça 61) - que oficiou nos autos por delegação de competência do secretário daquela unidade regional (Portaria-Secex-RJ 1/2016, de 28/3/2016) - e com a concordância do Ministério Público/TCU, representado nestes autos pelo Procurador Marinus Eduardo De Vries Marsico (peça 62) .
	É o Relatório.

Heliana Gomes de Almeida, Procuradora do Estado (peça 16, p. 18).

Procurador Marinus Eduardo De Vries Marsico.

TOMADA DE CONTAS ESPECIAL. CONVÊNIO. ESTADO DO RIO DE JANEIRO. EXECUÇÃO PARCIAL DO OBJETO PACTUADO E DEVOLUÇÃO INTEMPESTIVA DO SALDO REMANESCENTE. ALEGAÇÕES DE DEFESA REJEITADAS. FIXAÇÃO DE NOVO E IMPRORROGÁVEL PRAZO PARA RECOLHIMENTO DO DÉBITO. RESSARCIMENTO EFETUADO APÓS DECORRIDO O PRAZO FIXADO PELO TCU. CIRCUNSTÂNCIAS QUE JUSTIFICAM RELEVAR O ATRASO NO PAGAMENTO. CONTAS REGULARES COM RESSALVA.

TOMADA DE CONTAS ESPECIAL (TCE)

Secretaria do TCU no Estado do Rio Grande de Janeiro (SEC-RJ).

Conforme se extrai do Relatório precedente, trata-se de Tomada de Contas Especial (TCE) instaurada pela Coordenação de Contabilidade do Ministério da Justiça em razão da execução parcial do objeto pactuado e da devolução intempestiva do saldo remanescente do Convênio 107/2000, registrado no Sistema Integrado de Administração Financeira do Governo Federal (Siafi) sob o número 403764 e firmado entre o Departamento Penitenciário Nacional (Depen/MJ) e a Secretaria de Estado de Justiça e Direitos Humanos do Estado do Rio de Janeiro.
2.	Referida avença, vigente de 18/12/2000 a 18/10/2002, previa gastos no montante de R$ 419.456,00, sendo R$ 335.564,00 a cargo da União e R$ 83.892,00 a título de contrapartida, e tinha como objeto a reforma geral, com obras civis e aquisição de equipamentos, da cozinha de 380 m2 da Penitenciária Esmeraldino Bandeira, unidade prisional do Complexo Penitenciário de Gericinó, em Bangu, bairro da cidade capital do estado convenente.
3.	No âmbito deste Tribunal, o exame da matéria coube à Secretaria do TCU no Estado do Rio de Janeiro (SEC-RJ) , que, em exame preliminar (peças 6 e 7) , sugeriu afastar a responsabilidade da Sr.ª Wânia Jesus de Sant'Anna e citar exclusivamente o Estado do Rio de Janeiro. Essa sugestão foi acatada pelo então relator do feito, eminente Ministro Raimundo Carreiro, em decisão monocrática proferida em 27/11/2014 (peça 8) .
 4.	Promovida a citação do ente federativo convenente (peça 13) , vieram aos autos suas alegações de defesa (peças 16 e 17) , as quais foram analisadas e rejeitadas pela SEC-RJ (peças 19 e 20) , com o que se manifestou de acordo o Ministério Público/TCU, representado nesta TCE pelo Procurador Marinus Eduardo De Vries Marsico (peça 21) . Na linha desses pareceres, o TCU decidiu, nos termos do Acórdão 9754/2016-TCU-Segunda Câmara (peça 22) , fixar novo e improrrogável prazo de 15 (quinze) dias para que o convenente efetuasse o recolhimento da quantia referente ao prejuízo apurado, com a devida atualização monetária.
5.	Embora de forma intempestiva, o ressarcimento do dano foi feito e comprovado (peça 55) , o que levou a unidade instrutiva (peças 60 e 61) e o Ministério Público/TCU (peça 62) a proporem que as presentes contas sejam julgadas regulares com ressalva, excluindo-se a Sr.ª Wânia Jesus de Sant'Anna da relação processual.
6.	Por concordar, na íntegra, com os pareceres precedentes, adoto como razões de decidir a análise e as conclusões constantes da instrução autuada como peça 60, na qual a unidade técnica cuidou de abordar as questões que interessam à presente fase processual, em especial a difícil situação fiscal do ente federativo convenente nos últimos anos, o que torna razoável relevar o atraso na quitação do débito apontado nesta TCE.
	Ante o exposto, acompanho os pareceres precedentes e VOTO por que o Tribunal adote a deliberação que ora submeto à apreciação deste Colegiado.
TCU, Sala das Sessões Ministro Luciano Brandão Alves de Souza, em 19 de março de 2019.
AROLDO CEDRAZ 
Relator